臺灣高等法院民事判決
108年度上字第852號
上  訴  人  言明保險經紀人有限公司

法定代理人  
即 清算 人  蔡明志  

被 上訴 人  楊恕揚  
上列當事人間請求侵權行為損害賠償等事件，上訴人對於中華民
國108年6月6日臺灣新北地方法院107年度訴字第2976號判決提起
上訴，並為訴之追加及擴張，本院於109年6月23日言詞辯論終結
，判決如下：
    主      文
上訴、追加及擴張之訴暨假執行之聲請均駁回。
第二審（含追加、擴張之訴）訴訟費用由上訴人負擔。 
    事實及理由
壹、程序部分：
一、按公司除因合併、分割或破產而解散外，應行清算，公司法
    第24條定有明文。次按有限公司之清算，以全體股東為清算
    人，但本法或章程另有規定或經股東決議，另選清算人者，
    不在此限，公司法第113條準用第79條規定甚明。查上訴人
    於民國99年11月26日決議解散並選任蔡明志為清算人，有股
    東同意書可參（見原審卷第46頁），依上開規定，蔡明志即
    為其法定代理人，先予敘明。
二、復按在第二審為訴之變更或追加，非經他造同意，不得為之
    ，但請求之基礎事實同一、擴張或減縮應受判決事項之聲明
    者，不在此限，民事訴訟法第446條第1項、第255條第1項第
    2款、第3款分別定有明文。查上訴人於原審依民法第179條
    、第184條第1項規定，請求被上訴人給付新臺幣（下同）32
    7萬447元，及自起訴狀繕本送達翌日起至清償日止，按週年
    利率5%計算之利息。嗣於本院審理時，追加依民法第184條
    第2項及民事訴訟法第531條第1項為請求，並擴張請求被上
    訴人給付201萬2,986元，及自108年12月19日起至清償日止
    ，按週年利率5%計算之利息，另撤回依民法第184條第1項後
    段之請求（見本院卷一第293頁、卷二第94頁）。被上訴人
    同意上訴人撤回請求權部分，但不同意其追加（見本院卷一
    第476頁、第406頁、卷二第95頁）。惟上訴人所為追加係基
    於被上訴人所為附表2假扣押所生損害賠償，與原審請求之
    基礎事實核屬同一；而上訴人擴張請求部分，乃係擴張應受
    判決事項之聲明，核與上開規定相符，均應予准許。
貳、實體部分：　　
一、上訴人主張：被上訴人分別以臺灣臺北地方法院（下稱臺北
    地院）94年度執全字第1743號、95年度執全字第1455號、96
    年度執全字第507號事件（下合稱假扣押執行事件），聲請
    對伊財產為假扣押，共計扣得675萬2,896元，並以附表3所
    示之假執行程序獲償。然被上訴人對伊所提起之履行契約事
    件，經臺北地院94年度訴字第4816號判決、本院100年度重
    上字第377號判決、最高法院104年度台上字第860號判決、
    本院104年度重上更一字第73號判決、最高法院106年度台上
    字第364號裁定（下合稱本案訴訟）確定，伊僅須給付被上
    訴人411萬8,489元本息，被上訴人所為假扣押執行事件，顯
    為超額假扣押，致伊受有如附表1項次1至6之損害，爰依民
    法第179條、第184條第1項前段規定，且追加民法第184條第
    2項及民事訴訟法第531條第1項規定，上訴及擴張請求：被
    上訴人應給付伊528萬3,433元，及其中327萬447元自起訴狀
    繕本送達翌日起，餘201萬2,986元自108年12月19日起，均
    至清償日止，按週年利率5%計算之利息。　　
二、被上訴人則以：伊對上訴人為假扣押聲請時，並無故意或過
    失為超額假扣押，不能由本案訴訟確定判決最後認定金額，
    推定伊係故意或過失為超額假扣押。另伊經由假扣押執行事
    件實際扣得之金額為675萬2,896元，扣除本案訴訟確定判決
    受償591萬6,294元，所餘83萬6,602元，伊另執臺北地院100
    年度訴字第1433號判決之假執行宣告為執行名義，向法院聲
    請強制執行而受償，是假扣押執行事件已無餘額返還上訴人
    。如本件為伊不利判決，則以上訴人積欠伊之140萬7,910元
    為抵銷等語，資為抗辯。
三、原審判決上訴人全部敗訴，上訴人不服，提起上訴及追加法
    律關係，並擴張請求金額，並㈠上訴及追加聲明：⒈原判決廢
    棄。⒉被上訴人應給付上訴人327萬447元，及自起訴狀繕本
    送達翌日起至清償日止，按週年利率5%計算之利息。㈡擴張
    聲明：被上訴人應再給付上訴人201萬2,986元，及自108年1
    2月19日起至清償日止，按週年利率5%計算之利息。㈢願供擔
    保，請准宣告假執行。被上訴人則答辯聲明：㈠上訴、追加
    及擴張之訴暨假執行之聲請均駁回。㈡如受不利益判決，願
    供擔保請准宣告免為假執行。 
四、兩造不爭執事項：
　㈠被上訴人執如附表2案號欄所示裁定，對上訴人財產為假扣押
    執行事件，實際扣得如附表1不爭執事項欄所示金額，共計6
    75萬2,896元。
  ㈡被上訴人執如附表3執行名義欄所示判決，對上訴人財產為假
    執行，將假扣押執行事件所扣得總金額675萬2,896元，全部
    執行完畢。
五、上訴人主張被上訴人所為假扣押執行事件係超額假扣押，致
    其受有附表1請求金額欄所示損害等語，為被上訴人所否認
    ，並以前詞置辯。茲就兩造爭點析述如下：
　㈠上訴人依民法第179條規定，請求被上訴人給付528萬3,433元
    ，有無理由？
　　按無法律上之原因而受利益，致他人受損害者，應返還其利
    益。雖有法律上之原因，而其後已不存在者，亦同，民法第
    179條定有明文。上訴人主張被上訴人超額扣押受有利益，
    致其受有損害云云，為被上訴人所否認，並辯以其係聲請假
    扣押經法院准許後，方得假扣押上訴人財產，並無不當得利
    等語。查被上訴人聲請對上訴人財產為假扣押，經臺北地院
    以附表2案號欄所示裁定准予假扣押，扣押上訴人如附表1不
    爭執事項欄所示金額，並經被上訴人以附表3執行名義欄所
    示判決為假執行，已全部執行完畢，由被上訴人取得假扣押
    執行事件全部金額等情，為兩造所不爭執（見不爭執事項㈠
    、㈡）。則被上訴人係依假扣押裁定供擔保後，為假扣押執
    行事件，再以附表3執行名義欄所示判決聲請假執行，取得
    假扣押執行事件所扣押之金額，自非無法律上之原因。又假
    扣押執行事件所扣得款項，被上訴人係於附表3之假執行聲
    請時取得，非於假扣押時取得，被上訴人並無獲得假扣押金
    額利息之利益。則上訴人主張被上訴人因假扣押執行事件受
    有附表1請求金額欄所示金額之不當得利云云，要屬無據。
    　　
　㈡上訴人依民法第184條第1項前段、第2項規定，請求被上訴人
    賠償528萬3,433元，有無理由？
　　⒈按當事人主張有利於己之事實者，就其事實有舉證之責任
      。但法律別有規定，或依其情形顯失公平者，不在此限，
      民事訴訟法第277條定有明文。次按因故意或過失，不法
      侵害他人之權利者，負損害賠償責任。違反保護他人之法
      律，致生損害於他人者，負賠償責任，民法第184條第1項
      前段、第2項分別定有明文。又按查封動產，以其價格足
      清償強制執行之債權額及債務人應負擔之費用者為限，為
      強制執行法第50條所明定。上訴人主張被上訴人超額假扣
      押侵害其權利，應負侵權行為損害賠償責任一節，乃有利
      於上訴人之事實，自應由上訴人就被上訴人超額假扣押行
      為有故意或過失加損害於上訴人或違反保護他人法律，致
      侵害上訴人之權利之侵權行為成立要件，負舉證責任。
　　⒉上訴人主張被上訴人超額假扣押，侵害其權利云云，為被
      上訴人所否認，並辯以未故意或過失為超額假扣押等語。
      查被上訴人於本案訴訟之一審起訴時係請求上訴人給付83
      4萬1,664元本息，至本案訴訟判決確定時，認定上訴人應
      給付被上訴人共計411萬8,489元本息，有本案訴訟歷審判
      決可參（見本院卷二第99頁至第140頁）。惟被上訴人提
      起本案訴訟之請求金額834萬1,664元，雖逾假扣押執行事
      件所扣押之金額，然此係被上訴人提起訴訟時所認上訴人
      應給付之金額；且民事訴訟敗訴原因多端，除當事人無故
      濫訴、不明法律或事實而誤認其有正當權利者外，其他因
      法律關係主張錯誤、舉證不足、法院證據取捨結果而受敗
      訴者亦非鮮見，尚不得逕憑訴訟之結果，即認受敗訴判決
      當事人所主張之權利不實，有故意或欠缺注意之過失情形
      存在。觀被上訴人於本案訴訟起訴時，係主張其與上訴人
      間因履行契約事件，其得向上訴人請求834萬1,664元，且
      本案訴訟自94年起訴後，直至106年6月8日方經最高法院
      裁定確定，期間長達12年，可見兩造間因履行契約所生之
      債權債務糾葛複雜，此由臺北地院94年度訴字第4816號判
      決上訴人應賠償被上訴人234萬4,838元本息，本院100年
      度重上字第377號則判決上訴人應再給付被上訴人407萬2,
      545元本息，經最高法院104年度台上字第860號判決廢棄
      發回本院後，本院104年度重上更一字第73號判決上訴人
      應再給付被上訴人177萬3,651元本息，可知兩造就履行契
      約金額之計算乃各有所本，故本案訴訟判決結果縱未為被
      上訴人全部勝訴之判決，惟金額之認定乃法院依證據取捨
      所為心證之結果，自不能以該結果推論被上訴人為假扣押
      執行事件之時，即有侵害上訴人權利之故意或過失等節存
      在。則上訴人單以法院最終確定判決認定其僅應給付被上
      訴人411萬8,489元本息之事實，而未說明並舉證其他，即
      謂被上訴人超額假扣押有侵害其權利之故意或過失云云，
      尚嫌無據，自難憑信。
　　⒊上訴人另主張被上訴人就逾本案訴訟勝訴判決範圍之假扣
      押金額，未及時撤回假扣押執行，致假扣押執行事件餘額
      83萬6,602元，遭被上訴人執另案判決為假執行，致其受
      有損害云云。為被上訴人所否認，並辯以本案訴訟於106
      年6月8日確定後，其怕上訴人受有損害，所以等待1年後
      才撤回逾勝訴範圍之假扣押執行聲請等語。查本案訴訟於
      106年6月8日確定（見本院卷二第139頁至第140頁），而
      被上訴人於107年9月26日撤回逾本案訴訟確定判決範圍之
      假扣押執行，為兩造所不爭執（見附表2備註欄）；且被
      上訴人雖於本案訴訟判決確定逾1年後，方撤回逾本案訴
      訟確定判決範圍之假扣押執行，惟其另案請求上訴人給付
      佣金報酬事件，經臺北地院100年度訴字第1433號判決、
      本院102年度上字第456號判決、最高法院106年度台上字
      第371號、本院106年度上更一字第29號判決（下合稱另案
      判決），認上訴人應給付被上訴人180萬6,952元（見本院
      卷二第141頁至第199頁），被上訴人並於106年7月24日執
      臺北地院100年度訴字第1433號判決對假扣押執行事件餘
      額為假執行（見附表3編號3），則另案判決於本案訴訟判
      決確定後月餘，方對假扣押執行事件之餘額為假執行，係
      因另案判決之假執行距本案判決確定僅月餘，被上訴人未
      於月餘期間撤回逾本案訴訟確定判決範圍之假扣押執行，
      難認有何拖延情事，尚不能僅以被上訴人於本案訴訟判決
      確定後，未立即撤回逾確定判決範圍之假扣押，遭另案判
      決假執行，即遽認被上訴人有侵害上訴人權利之故意或過
      失存在，是上訴人上開主張，亦無理由。
　　⒋上訴人主張被上訴人超額假扣押，違反強制執行法第50條
      規定，致其受有損害，應負賠償責任云云。為被上訴人否
      認，並辯以其依法主張權利，並無違反法律規定等語。查
      強制執行法第50條係規定對動產不得為超額查封，而被上
      訴人係以有假扣押事由向臺北地院聲請對相對人為附表2
      所示之假扣押，並為假扣押執行事件，且法院亦在准許範
      圍內為假扣押，並無違反上開規定。從而，上訴人主張被
      上訴人超額假扣押，違反強制執行法第50條規定，應依民
      法第184條第2項規定，負損害賠償責任云云，亦無理由，
　㈢上訴人依民事訴訟法第531條第1項規定，請求被上訴人賠償5
    28萬3,433元，有無理由？　　
　　⒈按假扣押裁定因自始不當而撤銷，或因第529條第4項及第5
      30條第3項之規定而撤銷者，債權人應賠償債務人因假扣
      押或供擔保所受之損害，民事訴訟法第531條第1項定有明
      文。次按債權人不於第一項期間內起訴或未遵守前項規定
      者，債務人得聲請命假扣押之法院撤銷假扣押裁定。假扣
      押之裁定，債權人得聲請撤銷之，民事訴訟法第529條第4
      項、第530條第3項分別定有明文。
　　⒉查被上訴人聲請對上訴人為附表2所示假扣押裁定，並為假
      扣押執行事件後，係於107年9月26日撤回逾本案訴訟確定
      判決勝訴部分之假扣押執行，並非撤銷假扣押裁定，為兩
      造所不爭執（見附表2備註欄），則被上訴人既非撤銷假
      扣押裁定，核與前揭規定構成要件不符。故上訴人依民事
      訴訟法第531 條第1 項規定，請求被上訴人賠償假扣押執
      行事件所受之損害，非有理由。　　　
六、綜上所述，上訴人依民法第179條、第184條第1項前段規定
    ，請求被上訴人給付327萬447元，及自起訴狀繕本送達翌日
    起算之法定遲延利息，暨附供擔保為條件之假執行聲請，均
    不應准許。原審為其敗訴之判決，核無違誤。上訴意旨指摘
    原判決不當，求予廢棄改判，為無理由，應駁回其上訴。上
    訴人於本院追加依民事訴訟法第531條第1項、民法第184條
    第2項規定，請求被上訴人給付327萬447元，及自起訴狀繕
    本送達翌日起算之法定遲延利息，同屬無據，亦應予駁回。
    又上訴人於本院擴張請求201萬2,986元，及自108年12月19
    日起至清償日止，按週年利率5%計算之利息部分，亦無理由
    ，應予駁回，其假執行聲明，應併予駁回。。　
七、本件事證已臻明確，兩造其餘攻擊防禦方法及所提證據，經
    本院審酌後，認均不足以影響本判決結果，自無逐一論述必
    要，併予敘明。　　
八、據上論結，本件上訴、追加及擴張之訴，均為無理由，依民
    事訴訟法第449條第1項、第78條，判決如主文。
中　　華　　民　　國　　109 　年　　7 　　月　　14　　日
                    民事第三庭   
                        審判長法  官 林玉珮
                              法  官 徐淑芬
                              法  官 朱美璘
正本係照原本作成。
如不服本判決，應於收受送達後20日內向本院提出上訴書狀，其
未表明上訴理由者，應於提出上訴後20日內向本院補提理由書狀
（均須按他造當事人之人數附繕本）上訴時應提出委任律師或具
有律師資格之人之委任狀；委任有律師資格者，另應附具律師資
格證書及釋明委任人與受任人有民事訴訟法第466 條之1第1項但
書或第2項（詳附註）所定關係之釋明文書影本。如委任律師提
起上訴者，應一併繳納上訴審裁判費。
中　　華　　民　　國　　109 　年　　7 　　月　　15　　日
　　　　　　　　　　　    　　書記官 蔡宜蓁
附註：
民事訴訟法第466條之1（第1項、第2項）：
對於第二審判決上訴，上訴人應委任律師為訴訟代理人。但上訴
人或其法定代理人具有律師資格者，不在此限。
上訴人之配偶、三親等內之血親、二親等內之姻親，或上訴人為
法人、中央或地方機關時，其所屬專任人員具有律師資格並經法
院認為適當者，亦得為第三審訴訟代理人。